臺灣彰化地方法院刑事判決　　　　　　　　　　　　　　九十二年度重訴字第七號
　　公　訴　人　臺灣彰化地方法院檢察署檢察官
　　被　　　告　乙○○
　　選任辯護人　黃興木律師
右列被告因殺人等案件，經檢察官提起公訴（九十二年度偵字第二二六一號），本院
判決如左：
    主      文
乙○○殺人，處無期徒刑，褫奪公權終身；又因服用酒類，不能安全駕駛動力交通工
具而駕駛，處有期徒刑肆月，如易科罰金，以佰元折算壹日。應執行無期徒刑，褫
奪公權終身。
    事      實
一、乙○○與妻己○○因互認對方在外另結新歡，而常起口角、肢體衝突，己○○遂
    於民國八十九年間搬回坐落彰化縣溪湖鎮○○路○段八二一號（三合院）娘家居
    住，然乙○○為二人離婚一事，常至上址找己○○要求蓋章，因屢次要求未果，
    即常在上址與己○○發生口角衝突。迄九十二年三月五日二十一時許，乙○○至
同鎮「尼可樂ＫＴＶ」飲用酒類（高梁酒）後，至翌日（六日）凌晨三時許，明
    知酒後開車易生危險，其已達不能安全駕駛之程度，竟仍駕駛車牌號碼八Ｈ─四
    ０五八號自小客車，前往其妻娘家找己○○，因己○○對於乙○○敲門不予理會
    ，乙○○即當場大聲喧嘩，吵醒居住在同址三合院之親戚多人（包含楊施皿、子
    ○○、癸○○○、楊燈圓、楊登桐、辛○○、庚○○、戊○○等人），渠等陸續
    出門查看，並有人勸阻乙○○，詎乙○○因長期欲離婚未果，積怨已深，當天找
    妻理論又受阻，遂悻悻然上車，將車從三合院內倒車出去，並左轉，原打算就此
    直行離去，惟因三合院外小道旁有水溝，該車右前輪又陷入路邊水溝，在此項挫
    折之引爆下，遂借酒壯勢，怒火中燒，頓時萌生殺人之犯意，其即加油將車倒退
    拉上來後，揚言「要死大家一起死」等語，再度順著加速脫離水溝之方向，左轉
    駛入三合院後，並再次揚言「要死大家一起死」、「要撞死大家，我有錢有勢．
    ．．」等語後，快速駕車衝向三合院左側人群（楊施皿、子○○、癸○○○、楊
    燈圓、楊登桐、辛○○、庚○○），斯時人群中之楊施皿首先被輾壓在車底下；
    子○○、癸○○○因被撞擊而後彈衝破紗門，雙雙飛入屋內；楊登桐雙腿被輾壓
    躺在地上；辛○○雙腿被撞；楊燈圓、庚○○因及時閃避幸未被撞到，惟因三合
    院內側屋簷下有水泥柱，故乙○○所駕汽車右車頭只撞到水泥柱。乙○○於第一
    次撞擊後，對楊燈圓稱「你沒死」，並下車徒手毆打楊燈圓頭部約三、四下，同
    時口出「要撞死大家，我有錢有勢．．．」等語後，旋即上車，再打算再追撞站
    立三合院內側之庚○○及見狀打算救庚○○之楊燈圓二人，然因乙○○駕車來回
    至少約二次以上衝撞（乙○○駕車欲前進及後退，惟該自小客車因左側兩輪嚴重
    破裂，右前輪亦破裂，左後驅動輪又因楊登桐血跡灘，乙○○加速情形下造成打
    滑空轉，且車輛本身安全機制啟動鎖制該打滑之驅動輪，故造成於血跡攤下方之
    刮擦痕，另由刮擦痕之數目及該車左後輪底盤下方前後之噴濺痕顯示，乙○○至
    少欲使所駕之自小客車前進、後退二次以上），致斯時躺在車底之楊施皿遭受多
    次拖拉，而楊登桐則遭受左後輪單次連續性在右下肢體挫輾壓，造成楊施皿因多
    發性外傷、低容積性休克而當場死亡；楊登桐當場造成出血性休克（現場出血量
    約二０００ＣＣ），於送醫前已停止心跳，經急救後仍不治死亡。至於辛○○則
    受有右脛、腓骨開放性骨折；子○○受有右膝挫擦傷（二Ⅹ１公分）、右腿挫擦
    傷（二Ⅹ一公分）、右足挫擦傷四處（各零點一Ⅹ零點一公分）、右膕窩挫裂傷
    （十Ⅹ三Ⅹ零點二公分）；楊燈圓受有左後頭部挫傷血腫（三Ⅹ二公分）、右上
    臂瘀傷（二Ⅹ二公分）、右肘瘀傷（二Ⅹ二公分）、雙足挫擦傷、背部挫擦傷四
    處（各零點一Ⅹ零點一公分）；癸○○○受有左中指疑似骨折、右手肘挫傷、左
    髖部挫傷；庚○○受有左足撕裂傷、右手挫傷併瘀青、右上臂挫傷等輕重傷。至
    此，乙○○所駕之汽車因左側兩輪破裂及楊登桐血跡灘等因素，而停滯現場，其
    嗣下車再踹辛○○受傷之腿部，後經據報前來之警員逕行逮捕，並測試其酒精濃
    度，結果為每公升零點六八毫克。
二、案經丑○○（楊登桐之子）、癸○○○、寅○○（楊施皿之子）、子○○、辛○○、楊燈圓、庚○○告訴及彰化縣警察局溪湖分局報請臺灣彰化地方法院檢察署
    檢察官偵查起訴。
    理      由
壹、公共危險部分：
    訊據被告乙○○對於酒後駕車之犯行業已坦承不諱，並有現場目擊其駕車之證人
    戊○○，及被害人子○○、癸○○○、楊燈圓、庚○○等人之指述可證，復有其
    酒精測試值單、刑法第一百八十五條之三案件測試觀察紀錄表、彰化縣消防局緊
    急救護紀錄表、彰化縣警察局道路交通事故調查報告表各一件在卷可稽。按參考
    德國、美國之認定標準，對於呼氣所含酒精濃度已達每公升零點五五毫克或血液
    中酒精濃度達百分之零點一一以上，肇事率為一般正常人之十倍，認為已達「不
    能安全駕駛」之標準（右揭見法務部八十八年五月十八日法八八檢字第○○一六
    六九號函），被告此部分之自白堪以採信，此部分事證明確，其此部分之犯行足
    堪認定。
貳、殺人部分：
一、訊據被告乙○○固坦承有上開駕車撞擊被害人等，造成二死、五傷之事實，惟否
    認其有故意殺人之犯意，辯稱：伊酒後直接駕車找己○○，要談離婚之事，伊去
    敲她的門沒有回應，並未大小聲即駕車要回去，但如何開出三合院、陷入水溝，
    伊已忘記，在三合院內伊準備上車離開時，好像有人說要打伊，現場當時好像有
    很多人，伊不知為何又開車進去三合院，不知為何撞到人，亦不記得有說要撞死
    大家云云。經查：
（一）右揭事實業據
    (1)證人戊○○先於警詢中證述：「（請你將發生經過詳述。）乙○○駕駛八Ｈ─
      四０五八號自小客車於案發地點約莫三時四十分有跟我說話，要找前妻己○○
      ，然後駕車駛入案發地點之三合院衝撞現場之人群，當場有楊施皿被壓在車底
      下，楊登桐送醫急救，辛○○、癸○○○及庚○○、子○○等人分別送醫急救
      中。」、「（問：乙○○你是否認識？跟你是何關係？）我認識，他是我堂妹
      婿。‧‧‧」、「（問：乙○○於何時抵達案發地點？是否有跟被撞之人發生
      衝突？）乙○○約莫於三時三十五分左右就到案發地點欲找己○○，將左右鄰
      居都吵醒，被長輩子○○等人責備後，乃將車駛出三合院，車卡院前之水溝，
      我上前跟他說話後，突然間他又駛入三合院內衝撞在場之人，而造成死人及傷
      人事件。」、「（問：乙○○是否有故意傷（殺）人之動機？是否有跟現場之
      人結仇隙？）我不清楚。可能是己○○不理他而造成乙○○失去理智，乙○○
      有說出要死大家跟他一起死，就駕車衝撞入三合院之人群。」、「（問：乙○○之精神狀態如何？是否有飲酒？）精神尚清醒，乙○○有飲酒。」、「（問
      ：乙○○衝撞人群之車速、是否按鳴喇叭警示？有無剎車動作？）車速很快，
      沒有聽到按鳴喇叭聲音及剎車動作。」等語，另於偵查中證述：「（問：今天
      凌晨三時許乙○○開車到現場時你在場？）我聽到吵鬧聲出來時，看到乙○○
      駕車正要倒車，我人在三合院外看著他倒車出來左轉，結果右前輪陷入水溝內
      ，他加油要倒車上來，我上前與他說話，說這麼晚不要來吵到人，他當時車門
      窗拉下一點，我人站在駕駛座外，他有說一些話，但聽不清楚，他是否說『如
      果讓我上來，就讓大家撞死』我聽不清楚，不知道。接著他加油把車輪拉上來
      ，他加油有些時候，他車子倒車上來後往前駛，我以為他要直行出去，結果他
      是左轉駛入三合院，沿左側以很快速度前進，撞入站在左側的人群，當時我人
      在後面有看到，接著我看到他車子前進又後退好幾次，我忘了。」等語。本院
      證述：「當天我起床的時候，大約三點四十分左右，當時我是最後起來的，我
      到庭尾，我到看被告的車子輪胎陷在水溝，我在旁邊看，當時我已為被告已經
      要回去了。」、「（問：之後被告是否將車子開進庭院？）是的。」、「（問
      ：當時被告有說什麼話？）當時被告很生氣，有說要死大家一起死等語。」、
      「（問：被告將車子開進來的時候，是往哪一邊？）是往左邊開進來。」、「
      （問：當時右邊是否有人？）沒有，當時我人在我家裡的外邊。」、「（問：
      被告是否往有人的方向開去？）我只看到被告開車進去而已。當時因為被告很
      生氣，有說要死大家一起死等語。」、「（問：被告倒車是否有離開那裡？）
      我當時也以為他是要回去。當時被告車子右前輪陷入水溝，我在旁邊看。」、
      「（問：被告將車開出來之後，若要出去，是否需要進到庭院轉彎？）不需要
      。若是要回去，不需要進到庭院。被告當時把車子從水溝開出來的時候，就往
      庭院開進去。」、「（問：被告何時說『要死大家一起死』？）是已經把車子
      開進庭院之後。被告要去開車子之前也有說。我只聽到被告說『要死大家一起
      死』（台語）。」、「（問：你出來的時候，所看到的情形如何？）我出來的
      時候，被告的車子還沒有陷入水溝。」、「（問：是否有看到庭院的人要打被
      告？）我不知道。我是最後起床的。當時我有勸被告說，怎麼晚，怎麼還來，
      若是要來，白天再來，當時他的車輪卡在水溝，我是站在車子駕駛座旁邊，至
      於窗戶是否有打開，我不記得。」、「（問：當時被告的口氣如何？）當時被
      告很生氣。」、「（問：是否有聽到被告向壬○○說『你怎麼沒有死』，以及
      跟大家講『我有錢有勢，要撞死大家』？）當時我人在外面，我不清楚。」、
      「（問：起床的時候，被告是否已經撞到人？）沒有。當時我起床的時候，我
      只知道雙方起爭執，我是被吵鬧的聲音才起床的，當時我是聽到子○○的聲音
      才起床的，當時雙方好像正在吵架。我起床的時候，正看到被告要出去開車，
      所以我就到外面，當時被告已經坐在車裡面，他正要倒車出去，至於被告是否
      有說些什麼，我不清楚。之後我人在外面，我並沒有看到被告開車撞到人的情
      形，是事情發生之後，我才進去打電話叫救護車，我是聽到大家說要趕快叫救
      護車的時候，我才進去打電話叫救護車，之後我就在外面等救護車。」、「（
      問：當時勸被告時，當時被告的精神狀況如何？）當時我問他的時候，他並沒
      有酒醉的情形。我只知道當時被告很生氣。」、「（問：從你起床之後到庭尾
      到你打電話之後，一直到在外面等的這段時間，是否有看到有人要打被告的情
      形？）沒有。」等語（見本院九十二年六月五日訊問筆錄）。
    (2)告訴人癸○○○於警詢中指訴：「（問：乙○○駕自小客衝撞你們，當時情形
      如何請詳細描述。）乙○○駕自小客八Ｈ─四０五八號於九十二年三月六日三
      時左右因要找其妻己○○，在三合院大聲叫罵，我和楊登桐就起來叫乙○○小
      聲不要吵到鄰居，但乙○○不聽勸導就倒車出去後，該車輪子陷於水溝中，乙○○就下車大聲說『如果我車子上來就讓大家撞死』後，乙○○就駕車把車子
      開上來後就急駛進入三合院衝撞上人群，使我們閃避不及，使我雙手及腳均受
      傷。」、「（問：乙○○駕車有無按喇叭？有無剎車、開車燈？）沒有按喇叭
      ，也沒有剎車，有開車燈。」、「（問：乙○○駕車如何衝撞人群？）乙○○
      駕自小客車八Ｈ─四０五八衝撞人群，進入三合院一直衝撞到楊施皿及楊登桐
      後，‧‧‧。有意思要我們死的意思。」等語；於偵查中指訴：「（問：九十
      二年三月六日三時許，妳為何從屋內出來？）我聽到吵雜聲走出門外，被告已
      將車開出外面，這時我走到大門入口西側時，被告乙○○正左轉將車開進三合
      院朝我站的西側衝過來，並在駕車同時我聽到他說「要將我們全撞死，他有勢
      力，有錢賠」，我被撞到後彈進住宅內，‧‧‧，我即刻爬起來走到水泥柱位
      置前方，我看到被告對楊燈圓喊稱『你沒死』，就下車出拳打他頭部，打完後
      又上車又重覆說『我有錢有勢要讓你們死』，‧‧‧，撞第一次時楊登桐有喊
      稱他腿已斷，躺在地上。被告重覆輾壓死者楊登桐，楊施皿當時也人在車底下
      ，被前後拖著輾壓，接著警察就到場，那時我急著救我先生，沒有注意後來發
      生經過，我到醫院才昏倒。」、「（問：被告在九十二年三月六日案發之前有
      常去三合院找他太太？）有的。二、三天去一次，我不知為何事，但每次都是
      大小聲很吵。」；於本院訊問時指訴：「‧‧‧。結果後來我到外面的時候，
      聽到被告開車就來，說他有錢有勢，要把我們全都撞死，當時被告的車子窗戶
      是打開的。我當時有看到被告開車進來，有煞車，掉轉方向，開遠燈，然後車
      子就衝上來。至於之前被告的車子停放何處，我不清楚，我看到的時候，被告
      的車子已經從外面要開進來的時候。之後看到壬○○起來，被告又說『沒有死
      』，被告又打了他二下，之後被告又上車，‧‧‧。當時我們七個人都是站在
      外面，我們是站在比較前面。」、「後又用腳踹了辛○○，警察來之後才停止
      ，被告當時並沒有鳴喇叭。」等語（見本院九十二年五月十九日訊問筆錄）。
    (3)告訴人楊燈圓於警詢中指訴：「（問：你被乙○○駕何車輛撞傷？如何發生？
      ）乙○○駕駛八Ｈ─四０五八號自小客車於九十二年三月六日三時四十分左右
      到案發地點欲找其妻己○○，並大聲喧嚷吵醒我們後，我跟（父）子○○、（
      母）楊施皿、（兄）辛○○出外後，責備乙○○不要在這個時候來吵醒大家，
      乙○○於是將車駛出三合院後車輪卡在水溝，乙○○加足馬力將車駛起，又車
      速很快地駛入三合院用車衝撞我們，我們逃避不及而被撞傷亡多人。」、「（
      問：乙○○是否有故意殺（傷）人之動機？車速多快？是否有按鳴喇叭？）乙○○駕車進入三合院車速很快，沒有按鳴剌叭直接就衝撞而來，撞人之後又下
      車毆打我，‧‧‧。」、「（問：你是否有聽到乙○○說出狠話？乙○○狀況
      如何？）乙○○精神狀況像失去理智般地叫嚷說要死大家一起來死後，就開車
      直接衝撞過來。」等語，於偵查中指訴：「（問：今天發生經過你知悉否？）
      我聽到吵雜聲就出來，當時乙○○已經將車子倒出去，我們一群人就站在屋簷
      下，就是三合院進來的左側，我所知人群都站在此地，‧‧‧，接著乙○○以
      很快速度往左側人群撞來，我母親（指楊施皿）站的位置首當其衝，我即時閃
      開才未被撞到，但在乙○○撞第一次時，辛○○已倒在地上，庚○○也倒下，
      但有否受傷我不清楚，乙○○撞第一次後就停車並下車用拳頭打我頭部，頭有
      些暈（現場勘驗無明顯外傷，囑其馬上就醫），他打完我後，看有些人未死，
      他又上車，將車倒退後，又往前撞，針對我及庚○○，還好有柱子擋著（勘驗
      該柱子有明顯撞損痕跡），他來回撞我及庚○○好多次，當時我試著將庚○○
      拉走，‧‧‧。」、「（問：他下車欲打你時有說何話？）說要撞死我們全部
      ，他有能力賠。」等語；於本院指訴：「因為外面很吵，我起來的時候，被告
      人在車上，當時大家都已經在外面，被告當時正在外面，掉轉方向，然後開遠
      燈，之後就衝撞上來。當時我和大家都站在那裡等警員來處理，被告衝撞之後
      ，我人在車子駕駛座旁邊，被告出來之後說『你沒有死喔』，之後被告就用手
      打我有三、四下，之後又說要把我們全部的人都撞死。被告在開始衝撞進來之
      前，有說『我有錢有勢，要把我們全撞死』。之後被告看到楊登桐只有腿斷掉
      ，‧‧‧，之後我去攙扶庚○○，被告又開車要過去撞我們二人，當時被告的
      車子撞到柱子才卡住。之後被告開車門下來，又用腳踹辛○○，之後警察就到
      了，當時是四點多。」（見本院九十二年五月十九日訊問筆錄）。
    (4)告訴人子○○先於警詢中指訴：「（問：乙○○因何事至溪湖鎮○○路○段八
      二一號？當時情形請詳述之。）乙○○於九十二年三月六日三時左右駕自小客
      八Ｈ─四０五八號，要找其太太己○○，因己○○沒有出來，在三合院內廣場
      內大聲叫罵使我睡不著，就和我太太楊施皿起來向乙○○說已經很晚了，不要
      在這邊大聲叫罵，後乙○○就駕車倒車出去後該輪子陷入水溝中，後又急駛進
      入三合院內致我太太楊施皿閃避不及而撞上，致楊施皿死在車下，而我有閃避
      使我雙腳均受傷，後什麼事均不記得了。」、「（問：乙○○駕車是否有按喇
      叭？有無剎車？是否有開車燈？）沒有按鳴喇叭也沒有剎車一直衝撞上來。有
      開車燈。」等語；於本院指訴：「當時我聽到被告撞門叫他太太的的聲音，起
      來之後我有告訴我們是務農，要被告不要再晚上來鬧，白天再來，當時我們站
      在外面，當時被告的車子停放在庭院靠近大門（庭尾），後來被告就說他有錢
      有勢，要把我們全撞死，然後就回去開車，衝撞上來。被告最先撞到我太太，
      然後是我，之後是癸○○○，我們當時七個人站在那裡，全部都被撞到。」（
      見本院九十二年五月十九日訊問筆錄）、「是在門前的屋簷下，我太太也是站
      在屋簷下，但是在我的前面（往庭尾方向），她是第一個被撞的人，我是第二
      個，癸○○○是在我的左手邊。辛○○當時是站在窗戶旁。」、「（問：你太
      太被撞到之後，是否就直接倒在車底下？）是的。」等語（見本院九十二年七
      月十七日訊問筆錄）
    (5)告訴人辛○○於本院指訴：「（問：案發當時的經過情形？）當天三點多的時
      候，我聽到有人叫聲音，我走出來，當時被告的車子在路口，車子右前輪陷在
      水溝，當時我有到外面去看，當時戊○○坐在外面的台車上，當時我們有六、
      七人站在門庭，當時被告又把車開進庭院裡，當時被告把車先停在庭院裡面，
      我回到門前，我回頭看，當時被告把車子『轉正』，後來就開車衝上來，當時
      我母親剛好開門要進去裡面，被告第一個先撞到我母親紗門都撞壞了，楊登桐
      是站在窗戶前面，兄嫂（指癸○○○）是站在紗門的地方，紗門的地方共有楊
      施皿、子○○、癸○○○三個人。楊登桐和我是站在窗戶前面的屋簷下。我母
      親被撞到之後，身體就往車子前面倒過去，當時是在車底下拖行。」、「車子
      最後才撞到柱子，剛開始並沒有撞到柱子。」、「（問：被告是否有用腳踹你
      ？）被告用腳踹我斷掉的這隻腳，並沒有說什麼話，踹完之後就走了。」、「
      （問：是否有看到被告打壬○○？）我沒有看到。」、「（問：被告下車幾次
      ？）我沒有看到，被告撞到柱子之後下車來踹我一次，當時警員已經來到現場
      。」、「（問：你母親被車子撞到之後，身體是否就在車底下？）身體已經倒
      在車底下，後來就撞到我。」、「（問：撞到你之後的情形如何？）我當時有
      抓到被告的車門，且我告訴被告，我母親在車底下，我拜託被告讓我把我母親
      救出來，這樣才不會被輾死，當時被告說，輾死沒有關係，我有錢可以賠償。
      當時被告的車窗是打開的，要不然我也不會抓到。」、「（問：你抓住車窗的
      時候，被告的車子是否繼續前進？）當時被告的車子並沒有往前開，是處於停
      止的狀態，是在我說完之後車子才繼續往前開。」、「（問：被告車子往前的
      時候，你是否被拖往前？）我當時抓住車窗，也被拖行。」、「（問：被告將
      車停在庭院時有多久？）是從水溝起來之後，在庭院停止、轉正。轉正之後往
      人群衝過去。」、「（問：被告車子撞到柱子之後，是何人倒下來？）是我倒
      下來。」、「（問：被告下車踹你的時候，警察是否有看見？）警察沒有看到
      。」、「（問：撞到你之後，被告繼續拖行，是否有撞到其他人？）之後有撞
      到庚○○，我看到庚○○的時候，問她為何坐在那裡，她告訴我腳受傷。被告
      是在最後一次或是最後第二次來回衝撞的時候，才撞到庚○○。」、「當時我
      是站在右側，楊登桐是站在左側。」等語（見本院九十二年七月十七日訊問筆
      錄）。
    (6)證人己○○於本院證述：「（問：己○○事情發生的工作如何？）當時三點多
      的時候，我正在睡覺，被告來撞門，當時我並沒有開門，之後因為聲音很大，
      所以親戚們都起來，我是後來聽到一聲很大的聲音，起來看之後，才知道車子
      撞到人，我就打電話報警，之後我就到外面去等警員。」、「（問：是否有聽
      到庭院的人所說的話？）只聽到吵鬧的聲音，並沒有清楚的聽到他們說些什麼
      。」、「（問：當時起來看到的情形？）我聽到很大的聲音，起來看之後，車
      子已經停在柱子旁邊。」、「（問：是否有聽到車子來回衝撞的聲音？）我只
      聽到很大的衝撞聲音。我起來看之後就打電話。」、「（問：己○○在警局所
      製作的筆錄是否出於你的意思？）我當時並沒有看到被告撞到的情形。我只聽
      到『碰』一聲，之後看到這樣的情形，我就趕快打電話。」等語（見本院九十
      二年六月五日訊問筆錄）甚明。
      互核渠等上開所為之證詞及指訴之內容大致相符，在發生本案之前，又無宿怨
      ，當無誣指被告之必要，均堪採信。
（二）又被告駕駛車牌號碼八Ｈ─四０五八號自小客車，造成被害人楊施皿、楊登桐
      二人死亡；辛○○則受有右脛、腓骨開放性骨折；子○○受有右膝挫擦傷（２
      Ⅹ１公分）、右腿挫擦傷（２Ⅹ１公分）、右足挫擦傷四處（各零點１Ⅹ零點
      １公分）、右膕窩挫裂傷（１０Ⅹ３Ⅹ零點２公分）；楊燈圓受有左後頭部挫傷
      血腫（３Ⅹ２公分）、右上臂瘀傷（２Ⅹ２公分）、右肘瘀傷（２Ⅹ２公分）
      、雙足挫擦傷、背部挫擦傷四處（各零點１Ⅹ零點１公分）；癸○○○受有左
      中指疑似骨折、右手肘挫傷、左髖部挫傷；庚○○受有左足撕裂傷、右手挫傷
      併瘀青、右上臂挫傷等輕重傷等情，有臺灣彰化地方法院檢察署相驗屍體證明
      書二紙、驗斷書二份及道安醫院、財團法人彰化基督教醫院診斷書共五紙在卷
      可憑。綜合證人戊○○、己○○上開證詞及告訴人癸○○○、子○○、辛○○
      、楊燈圓、庚○○之指訴可知，被告之行為與被害人楊施皿、楊登桐之死亡、
      告訴人癸○○○等人受傷之結果間，具有相當因果關係甚明。
（三）被告應具有殺人犯意：
    I、經彰化縣警察局刑警隊第四組刑案現場勘查結果，被告駕車進入三合院後便
        往左側行駛一節，有該組九十二年三月六日製作之勘查報告可佐，又鑑定證
        人即彰化縣警察局刑警隊第四組組員於丁○○及卯○○於本院證述：「‧‧
        ‧撞擊點都是在左側的部分，現場地面有壹條長約十公尺的急加速輪胎印痕
        ，並非煞車痕。左側的瓦罐全部撞碎，至於車子的左前輪破掉，研判是瓦罐
        造成。牆壁尚留有血跡及肉塊，這部分可能遭受很嚴重的擠壓，所以才會留
        有肉塊，且車速可能很快，所以才會在牆壁上留有一點的血跡，且血跡是有
        方向性的。楊登桐所倒臥的位置留有一大片的血跡，研判是因為股動脈破裂
        ，導致現場留有一大片血跡。從二號點到三號點（見附卷之圖片）大約二公
        尺，現場的血跡很少，所以研判當時車速很快，所以才會在這個距離所留下
        的血跡才會那麼少。楊施皿所倒臥的現場附近，有一片的刮沙痕跡，表示這
        部車曾經前進到屋簷下方。五號部分，發現有相當多的玻璃，且有相當多的
        車身零件，表示這裡曾經發生很嚴重的撞擊。至於車輛部分，車子右前方部
        分曾經遭到相當嚴重的撞擊，依照車子留有綠色漆可佐證。至於左前方的部
        分，損害的情形並不是很嚴重，僅有少許撞凹的痕跡，但是左前方留有血跡
        。車身右側部分，除了撞及痕跡之外並無刮擦痕，車子左側有刮擦痕。‧‧
        ‧」等語（見本院九十二年七月十日訊問筆錄）。
    II、經本院委請彰化縣警察局刑警隊第四組再次重建現場結果，研判「
      (1)由先後二次勘察該部八Ｈ─四０五八號自小客車發現：
        該車車頭最前方無明顯之撞擊痕跡，車頭右前方因撞擊案發現場之柱子而
          嚴重毀損，左前車頭毀損程度較不如右前處嚴重，但右前保險桿處帶有血
          跡，且車體左側有明顯之刮擦痕，左側後視鏡因擦撞而斷裂後折。
        該車左側前後輪皆破裂且脫離輪圈，右前輪僅破損而未脫離輪圈，經檢視
          自小客車內四輪輪框及底盤發現，該車左後輪框有血跡反應（右側前後輪
          皆未發現有血跡反應），且於左後輪前後底盤發現往前及往後之血跡噴濺
          痕。
        綜上推測，該車行駛時應以其左側撞擊被害人，且其左側因撞擊瓦甕，木
          製紗門及被害人，造成輪胎嚴重脫離輪圈，且有血跡噴濺痕，左後輪曾沾
          染血跡前後旋轉，造成左後輪前後底盤處有方向性往前及往後之噴濺痕；
          該車前保險桿車牌旁之綠色噴漆，經推測應為該車右側撞擊現場柱子後，
          保險桿斷裂，並因車體往前之衝力彈起，撞擊車頭前方之綠色漆牆所遺留
          之痕跡。
      (2)針對案發現場進行會勘：
        依據九十二年勘察報告案發現場照片，現場遭撞毀之木製紗門由中間部位
          斷成二截，掉落門外，與被害人所述，遭自小客車撞擊身體而撞破木製紗
          門，彈進屋內之情形不同。
        殘留於門外屋牆旁之肉塊與血跡擦痕，經與台灣彰化地方法院檢察署許逸
          文檢驗員之勘驗報告相對照及研討，若要造成此類之殘留肉塊及血跡，該
          名被害人定會有開放性之傷口，本案所有被害人中，僅楊登桐腿部有明顯
          之破裂性傷口，因此不排除該處肉塊及血跡是該部自小客車撞擊楊登桐所
          引起。
    現場楊登桐倒地位置之刮擦痕跡，所發現之八條刮地痕中，最長約為六十
          五公分，最短約為十公分，初步檢視刮地痕之相關位置，八條刮地痕約略
          呈平行，且相距極近，推測該部自小客車因輪胎與輪圈脫離，且因該驅動
          輪打滑，車輛防滑裝置作動欲將打滑空轉之輪鎖住所造成。
        且由八條刮擦痕跡之型態顯示，八條刮擦痕跡皆為車輛前進（車輪逆時針
          旋轉）所造成，本局鑑識人員另以車輛及輪圈刮擦木板及水泥板進行實驗
          比對，刮擦痕跡尾部較為尖細，中間部位較為寬粗，頭部略為圓型，與現
          場刮擦痕跡相似。
        由、兩點案發現場當時情形研判：案發當時該部自小客車衝撞被害人
          後，該車左後輪應已輾壓於楊登桐之腿上，楊登桐亦因開放性傷口而大量
          出血，造成車輪因摩擦力不足打滑，亦因被告於車內曾打檔、踩油門欲前
          進及後退，故產生楊登桐倒臥血跡處之刮擦痕，及自小客車左後輪底盤前
          後之噴濺痕。
        並根據鑑識人員於九十二年三月六日於現場勘察之照片顯示，被害人楊登
          桐所倒臥位置之血跡灘前後方僅有發現中高速之血跡噴濺痕，而未發現輪
          胎之血印痕，由此推測，該車輾過楊登桐後，車輛僅於其倒臥處左後輪打
          滑空轉，未有顯著移動之情形。
          綜合以上對於車輛及案發現場勘察後研判，被告於開始開車衝撞被害人起
          至左後輪壓於楊登桐腿部處及左前車頭撞擊屋柱應為一連續行為，後被告
          駕車欲前進及後退，惟該自小客車因左側兩輪嚴重破裂，右前輪亦破裂，
          左後驅動輪又因被害人楊登桐血跡灘，被告加速情形下造成打滑空轉，且
          車輛本身安全機制啟動鎖制該打滑之驅動輪，故造成於血跡攤下方之刮擦
          痕，且由刮擦痕之數目及該車左後輪底盤下方前後之噴濺痕顯示，被告至
          少欲使所駕之自小客車前進、後退二次以上。」、「本局鑑識人員歸納結
          果：被告有衝撞之事實，亦有欲使肇事車輛前進後退之動作，惟該部自小
          客車車輪破裂及被害人血跡灘因素造成車輛打滑而無法一定長度之移動，
          僅車輪空轉而造成底盤前後之噴濺痕。故案發當時，該部八Ｈ─四０五八
          號自小客車，並未如被害人等所陳述有來回衝撞之情形，亦未有如被告所
          供述，僅衝撞一次後便停止該車之情形」等語，此有彰化縣警察局刑警隊
          鑑識組彰警刑鑑字第九二三七０號現場勘察報告在卷可證。
    III、死者楊登桐受有「右下肢碎裂，肌肉組織沾有油漬及輪胎皮屑，右足背部亦
        有輪胎接觸印痕」觀之，以十五公噸貨櫃空車、時速三十公里輾壓，尚不至
        造成上述「組織壓碎傷併開放性粉碎性骨折」，遑論被告所駕駛乃為車重約
        一點五公噸之汽車等語，可參臺灣彰化地方法院檢察署檢察官會同檢驗員丙○○對死者楊登桐所製作之驗斷書之記載。而鑑定證人丙○○於本院亦證述
        ：「（問：楊登桐到底是有幾次的輾傷？）右大腿的部分，他的創緣是屬於
        一次傷，至於肌肉的部分，又混有相當多的輪胎屑，又不像一次傷，我的認
        為是高速撞擊，單次在傷口連續性的反覆輾壓。是屬於單次輪胎空轉。若是
        二次倒車輾壓，皮膚會留有胎痕。」、「（問：為何當時會有這二種不同的
        判斷？）後來我有和鑑識人員討論過，所以我後來的判斷是比較偏向單次連
        續性的輾壓。」、「（問：鑑定報告結論有提到腳（指楊登桐）的背部有輪
        胎印痕，為何？）這是屬於連續性的傷痕。因為他是站立的。」等語（見本
        院九十二年七月十日訊問筆錄），此與彰化縣警察局刑警隊鑑識組彰警刑鑑
        字第九二三七０號現場勘察報告所指「被告有衝撞之事實，亦有欲使肇事車
        輛前進後退之動作，惟該部自小客車車輪破裂及被害人血跡灘因素造成車輛
        打滑而無法一定長度之移動，僅車輪空轉而造成底盤前後之噴濺痕」之研判
        一致。
    Ⅳ、死者楊施皿所受傷勢，經研判未受多次輾壓，又死者楊施皿雙大腿後部、左
        小腿後部表皮有剝落及微血管擴張充血情形，認其係被壓迫在車底下，被車
        底溫度所造成，此有臺灣彰化地方法院檢察署對死者楊施皿之驗斷書一份在
        卷可參。又鑑定證人丙○○於本院證述：「（問：楊施皿的部分，衣服、皮
        膚上面有無顯現連續性輾壓的情形？）背部有一次的輾傷。是連續性的。就
        楊施皿的部分，並無倒退之後的輾傷。」等語（見本院九十二年七月十日訊
        問筆錄），此與彰化縣警察局刑警隊鑑識組彰警刑鑑字第九二三七０號現場
        勘察報告所指「被告有衝撞之事實，亦有欲使肇事車輛前進後退之動作，惟
        該部自小客車車輪破裂及被害人血跡灘因素造成車輛打滑而無法一定長度之
        移動，僅車輪空轉而造成底盤前後之噴濺痕」之研判一致。
      綜上III、Ⅳ之說明，足證死者楊施皿被撞後確在車底下被拖拉；死者楊登桐
        有被單次在傷口連續性的反覆輾壓（屬於單次輪胎空轉）之事實。
    Ⅴ、現場地面有壹條長約十公尺的急加速輪胎印痕，左側的瓦罐全部撞碎，牆壁
        上留有一點具有方向性之血跡及肉塊，在現場如此短距離之下，被告從三合
        院外駕車起動「左轉」入三合院內，且其第一次撞擊，即使被害人癸○○○
        及子○○後彈飛入屋內，足見其當時起動加速之快，再從其所駕駛乃賓士二
        八０三千ｃｃ汽車，眾人皆知該車有短距離加速能力，益證其當時加速之猛
        。
    Ⅵ、被告係駕車「左轉進入三合院」，併朝「左側人群」，以高速衝入撞擊被害
        人，以汽車車體之堅，撞擊血肉之軀，被告當知此舉將造成被害人之傷亡；
        再者，於汽車脫離水溝之後，駛入三合院之前，即揚言「要死大家一起死」
        等語，左轉駛入三合院後，並再次揚言「要死大家一起死」、「要撞死大家
        ，我有錢有勢．．．」等語，另於第一次撞擊後，對被害人楊燈圓喊稱「你
        未死」，隨即下車追打其頭部，並喊稱「要撞死大家，我有錢有勢．．．」
        等語，再上車打算來回追撞被害人楊燈圓及庚○○成傷之事實已如上述，顯
        見其主觀上有撞死現場眾人之決意，否則若係無意撞擊，何能「準確」「左
        轉入內」，並往「左側人群」撞擊？再於撞擊第一次後口出上述言詞，並下
        車追打告訴人楊燈圓，及追撞告訴人楊燈圓及庚○○？
（四）被告於行為時具有完全之責任能力：
    (1)被告於警詢、偵查及本院審理中均能清晰記憶及描述於ＫＴＶ飲酒，及離開後
      到被告到達被害人三合院家中，並能估計自身離開ＫＴＶ的時間（可見被告筆
      錄），就資料所見，此段過程也沒有任何擦撞或肇事或誤闖他處的記錄。惟對
      於為何又開車進去三合院，及如何撞到被害人等案發當時與自己切身相關之重
      大事件與情感，幾乎都以模糊之說法帶過，並稱喪失記憶，刻意迴避。且被告
      當時駕車先倒車出三合院並左轉，此時車頭方向應可直行往外面大馬路行駛，
      詎料其竟左轉加速衝向人群，若其業已酒醉神智不清，豈能「左轉」並朝「左
      側人群」毫無偏差撞擊？甚且下車追打被害人楊燈圓頭部，並再上車追撞被害
      人楊燈圓、己○○？是以被告於行為時是否對外界事物全然缺乏知覺理會及判
      斷作用，而無自由決定意思之能力？仍有疑義。
    (2)況被告於案發當時精神狀況良好等情，業據證人戊○○於本院證述在卷，且證
      人即承辦員警辰○○於本院證述：「（問：到達現場的情形如何？）‧‧‧我
      們進去的時候，沒有開車子，當時到達的時候，我們有聽到汽車的引擎聲音，
      當時被告還坐在駕駛座，當時我們喝令被告下車接受盤查，因為當時外面的人
      有說撞死人等語，所以當時我們喝令駕駛人下車，之後被告下車，因為我認識
      被告，所以當時我用左手抓住被告腰帶，請被告把皮包拿出來，我確認被告的
      身分，之後我請組員通知請派人來支援，之後支援警力到了，我就把現場交給
      其他的人員，之後我就把被告帶回所內偵辦。」、「（問：請被告把皮包拿出
      來的時候，談天之際，被告的精神狀況如何？）當時我要他把皮包拿出來之後
      ，我問他為什麼是你，他說要來找他太太，他當時說他之前來的時候，他們（
      指告訴人等人）的態度都很好，為什麼這次他們就把我當成賊。被告當時的精
      神狀況應該是正常，感覺得出來被告當時有喝酒，並不是爛醉。」等語（見本
      院九十二年六月五日訊問筆錄）。
    (3)次查，鑑定報告祇為形成法院心證之資料，對於法院之審判並無拘束力，故待
      證事項雖經鑑定，法院仍應本於職權予以調查，以期發現事實之真相，如鑑定
      報告顯然存有疑義，於究明之前，仍不得遽採為判決之基礎。又刑法上之心神
      喪失與精神耗弱，應依行為時精神障礙程度之強弱而定，如行為時之精神，對
      於外界事物全然缺乏知覺理會及判斷作用，而無自由決定意思之能力者，為心
      神喪失；如此項能力並非完全喪失，僅較普通人之平均程度顯然減退者，則為
      精神耗弱。依財團法人彰化基督教醫院彰基精鑑字第五六九號鑑定報告及補充
      說明文顯示（見本院卷）：「被告酒精呼氣酒測結果０點六八，依學理推定血
      中濃度為一三六ｍｇ／ｄＬ，依經常飲酒者的代謝速率估計，事發當時酒精濃
      度應當更高，但最高的血中濃度，約為被告自ＫＴＶ離開到被告到達被害人家
      中而後發生事故的這段期間。然而就資料顯示，被告在此斷酒精濃度最高的時
      間內，至少有幾項行為。一、形成『去找妻子』的意念，此意念承接被告喝酒
      前找不到妻子的事實，並存於被告記憶中，在飲酒結束後形成並行動。二、駕
      駛汽車平安離開ＫＴＶ，並駛達當時意圖到達的目的地，進入三合院。而此兩
      項行為，被告皆有記憶，並能估計自身離開ＫＴＶ的時間（可見被告筆錄），
      就資料所見，此段過程也沒有任何擦撞或肇事或誤闖他處的記錄。‧‧‧其後
      被告駕車進入被害人的三合院‧‧‧所以這部分較合理的判斷是，被告受酒精
      影響仍在，但應比離開ＫＴＶ後的短時間內的狀況為低（因為酒精應依時間代
      謝掉一部分）。‧‧‧被告當時應當處於盛怒的狀態。但一開始的倒車左轉的
      行為，確實比較像是打算離去。但是右輪陷入溝中後，‧‧‧被告在此項挫折
      的引爆之下，再度順著加速脫離水溝的方向進入三合院，之後在盛怒之下，進
      行衝撞發洩的行為‧‧‧然而此處所謂精神能力較低，並非認為被告沒有能力
      形成意圖，也不是認為被告神智不清，無法辨識前方有何物，或者認為『看起
      來意識清醒不是爛醉』就是錯誤的陳述（有很多精神耗弱的精神分裂症患者，
      乍看之下也是意識清楚，蓋因意識清楚與否，不是精神能力的全部），此處是
      認為被告因為酒精影響，‧‧‧也就是會因為酒精的影響，加上多種因素的共
      同刺激之下，使被告做出他在『沒有酒精的清醒狀態時』，所不太可能做出來
      的事。‧‧‧二、而其精神能力降低的部分，並非廣泛的影響到所有的精神能
      力，而是侷限在『極端容易失控』、『易因小事而不合理動怒』、或『易因過
      度刺激，而有不當反應』等衝動控制不佳上‧‧‧」之記載，可知該鑑定結果
      ，認為被告的「精神能力」明顯因酒精影響而低於常人，因而認為被告當時為
      多種因素引致之精神耗弱狀態。惟查，揆諸上開(1)、(2)之說明及上開鑑定報告
      之補充說明可知，被告於行為時對外界事物仍具有全然之知覺理會及判斷作用
      ，而有自由決定意思之能力，縱認「精神能力」低於常人，然而「精神能力」
      低於常人，仍與刑法上規定之精神耗弱之定義不同，換言之，只要被告於行為
      時對於自己之行為具有全然之知覺理會及判斷作用，而有自由決定意思之能力
      ，即係具備完全之責任能力，上開鑑定報告之結論，尚有誤會。
（五）綜上各點所述，足見被告所辯，係事後欲求脫罪之詞，顯不可採信。從而本件
      罪證明確，被告之殺人犯行，足以認定。
（六）又被告駕駛之車輛僅於楊登桐倒臥處左後輪打滑空轉，未有顯著移動之情形，
      且由刮擦痕之數目及該車左後輪底盤下方前後之噴濺痕顯示，被告至少欲使所
      駕之自小客車前進、後退二次以上之動作，故案發當時，該部八Ｈ─四０五八
      號自小客車，並未如被害人等所陳述有來回衝撞之情形，亦未有如被告所供述
      ，僅衝撞一次後便停止該車之情形，已如前述（見彰化縣警察局刑警隊鑑識組
      彰警刑鑑字第九二三七０號現場勘察報告）。是以告訴人有關此部分之指訴均
      屬不可採。又證人己○○於警詢中指述：被告被告撞人傷亡後，又下車打傷左
      右鄰居，又上車駕車前進倒車，前後來回好幾次‧‧‧等語，因其於本院具結
      表明：係聽到醫生很大的聲音，起來看之後，才知道車子撞到人，就打電話報
      警，之後就到外面等警員等語，且告訴人子○○於本院陳明：己○○一直留在
      房內等語，應認證人己○○於警詢中之上開陳述，不值採信，附此敘明。
、核被告乙○○所為，係犯刑法第二百七十一條第一項、第二項之殺人既、未遂罪
    ；及同法第一百八十五條之三之罪。其以一個殺死多人決意，同時造成二死（既
    遂）及五輕、重傷（未遂），為一行為觸犯數罪名之想像競合犯，應從較重之殺
    人既遂罪論斷。又被告醉態駕車前往案發現場時，並未有殺人決意，至其敲門遭
    拒後，離開三合院不慎將所駕自小客車左前輪陷入水溝，在此項挫折之引爆下，
    始生殺人決意，再以駕車撞擊方式為殺人手段，是其至現場前之醉態駕車犯行已
    成立，並非一開始即有利用飲酒至不能安全駕駛程度，為其殺人之方法，故應認
    被告所犯上開二罪，犯意各別，行為互殊，犯罪構成要件不同，應予分論併罰。
    爰審酌被告僅因細故即萌生殺意，且以駕車撞擊方式為殺人手段，下手十分兇殘
    ，並於殺害被害人後，毫無畏懼、悔悟之心，顯見其生性殘暴，併審酌被告犯後
    仍未賠償被害人及其家屬所受之損害等情，就被告所涉殺人罪部分，量處無期徒
    刑，併依刑法第三十七條第一項宣告褫奪公權終身，以昭炯戒，其餘各罪分別量
    處如主文所示之刑。又因宣告之最重刑係無期徒刑，依刑法第五十一條第四款規
    定不執行他刑。末查扣案之車牌號碼八Ｈ─四０五八號自小客車一輛，雖為被告
    作為殺人之犯罪工具，惟該車車主為洪秀專，有車號查詢汽車車籍資料在卷可稽
    ，是依法即不能予以宣告沒收，附此敘明。
據上論斷，應依刑事訴訟法第二百九十九條第一項前段，刑法第一百八十五條之三、
第二百七十一條第一項、第五十五條、第五十一條第四款、第三十七條第一項，判決
如主文。
本案經檢察官甲○○到庭執行職務。
中      華      民      國    九十三    年      三      月    十      日
                                    臺灣彰化地方法院刑事第二庭
                                        審判長法官  李  水  源
                                        法      官  李  雅  俐
                                        法      官  黃  齡  玉
右正本證明與原本無異。
如不服本判決，應於判決送達後十日內向本院提出上訴狀( 須附繕本 )。
告訴人或被害人對於判決如有不服具備理由請求檢察官上訴者，其上訴期間之計算係
以檢察官收受判決正本之日期為準。
                                        法院書記官  廖  建  興
中      華      民      國    九十三    年      六      月     三十     日
附錄本案論罪科刑法條全文
中華民國刑法第一百八十五條之三
服用毒品、麻醉藥品、酒類或其他相類之物，不能安全駕駛動力交通工具
而駕駛者，處一年以下有期徒刑、拘役或三萬元以下罰金。
中華民國刑法第二百七十一條
(普通殺人罪)
殺人者，處死刑、無期徒刑或十年以上有期徒刑。
前項之未遂犯罰之。
預備犯第一項之罪者，處二年以下有期徒刑。
